【裁判字號】    98,易,126
【裁判日期】    980410
【裁判案由】    竊盜
【裁判全文】
臺灣彰化地方法院刑事判決               98年度易字第126號
公  訴  人  臺灣彰化地方法院檢察署檢察官
被      告  丙○○
                      巷2弄9.
上列被告因竊盜案件，經檢察官聲請簡易判決處刑（97年度偵字
第9336號），本院認不得以簡易判決處刑，經改用通常程序審理
後，判決如下：
    主  文
丙○○無罪。
    理  由
一、公訴意旨略以：被告丙○○前有竊盜犯行在法院審理中，復
    意圖為自己不法之所有，於民國97年10月10日21時30分許，
    在彰化縣員林鎮○○路○ 段49號「墊腳石圖書股份有限公司
    （下稱墊腳石公司）」內，徒手竊取陳列架上之書本共4 本
    （書名：塔羅入門、當代經濟大師的三堂課、念轉運就轉、
    商業就是這回事）。得手後，置放在所攜帶之手提袋內，未
    結帳並匆促離開該書店。嗣經店員乙○○發覺在後追趕報警
    後，為警當場查獲，並扣有上揭4 本書；因認被告丙○○涉
    有刑法第320條第1項之竊盜罪嫌。
二、按犯罪事實應依證據認定之，無證據不得認定犯罪事實；又
    不能證明被告犯罪者，應諭知無罪之判決，刑事訴訟法第15
    4 條第2 項、第301 條第1 項分別定有明文。次按所謂認定
    犯罪事實之證據，係指足以認定被告確有犯罪行為之積極證
    據而言，該項證據自須適合於被告犯罪事實之認定，始得採
    為斷罪之資料；又事實之認定，應憑證據，如未能發現相當
    確實證據，或證據不足以證明，自不能以推測或擬制之方法
    ，以為裁判之基礎，最高法院29年上字第3105號、40年臺上
    字第86號判例著有明文。又按認定犯罪事實所憑之證據，無
    論係直接證據或間接證據，其為訴訟上之證明，須於通常一
    般之人均不致有所懷疑，而得確信其為真實之程度者，始得
    據為有罪之認定，倘其證明尚未達到此一程度，而有合理之
    懷疑存在，復無其他調查途徑可尋，法院即應為無罪之判決
    ；又認定犯罪事實應依證據，為刑事訴訟法所明定，故被告
    否認犯罪事實所持之辯解，縱屬不能成立，仍非有積極證據
    足以證明其犯罪行為，不能遽為有罪之認定，最高法院76年
    臺上字第4986號、30年上字第1831號判例著有明文。
三、公訴人認被告涉有上開竊盜罪嫌，係以：被告丙○○於偵
    查中坦承不諱、證人乙○○、丁○○之證述、扣案之4
    本書及墊腳石公司圖書進貨退出明細表1 張、現場照片，
    為其主要依據。
四、訊據被告丙○○堅決否認有何於上開時地竊盜之犯行，辯稱
    ：伊未於前揭時地在墊腳石公司內竊取該4 本書籍；該4本
    書係伊於97年5 、6 月間某日，在台中市○○○道旁所撿拾
    而來，伊拾取後即在書內簽名，當日係伊將該4 本書放在袋
    子內，攜往墊腳石公司看書等語。
五、經查：
（一）證據能力
      本案下列引用之供述及非供述證據，經本院依法踐行調查
      證據程序，公訴人及被告均不爭執各該證據之證據能力，
      且亦查無依法應排除其證據能力之情形，是後述所引用證
      據之證據能力均無疑義，合先敘明。
（二）本件扣案、書名分別為「塔羅入門」、「當代經濟大師的
      三堂課」、「念轉運就轉」、「商業就是這回事」之4 本
      書，是否為墊腳石公司所有，雖據公訴人提出證人即店員
      乙○○、丁○○之證述及墊腳石公司圖書進貨退出明細表
      1 張為證。然核，證人乙○○、丁○○於警詢中均係證稱
      ：（問：你如何確定該4 本書就是你店內所遭竊之書本？
      ）因為我們有清點我們店內之庫存貨，剛好缺少的就是那
      4 本書籍等語（見警卷第5 頁背面），而上開圖書進貨退
      出明細表上則僅記載墊腳石公司退貨日期97年10月10日有
      各該書名之書籍各1 本。茲審視上開證據，雖可知墊腳石
      公司曾有庫存與扣案書名相同之書籍各1 本，而今經清點
      後各短少1 本，惟尚無法直指墊腳石公司所短少之該4 本
      書即是為警查獲之本件扣案書籍。蓋經證人乙○○進一步
      於本院審理時結證稱：警察問我們有沒有辦法證明那些書
      是我們的，我們就直接去查庫存的資料。直接在電腦上打
      書名或條碼，電腦會顯示書名、條碼、進貨日期、銷售日
      期、庫存數量（包含架上現有的數量）。當天那幾本書庫
      存都各一，而架上都沒有等語（見本院卷第79頁背面），
      證人即另名店員甲○○亦於本院審理時證稱：（問：後來
      你們如何得知丙○○的手提袋裡面，有疑似竊取你們書店
      的書？）庫存查出來有那些書的資料，但我去架上查，那
      些書都沒有了等語（見本院卷第130 頁背面）。可見墊腳
      石公司員工係以庫存紀錄核對現場書架上書籍數量之方式
      來認定，惟此種以庫存與現貨數量核對之方式，雖可確定
      短少之書籍數量，然因圖書均非墊腳石公司所專賣（此情
      亦據證人即店員戊○○到庭證稱屬實，見本院卷第133 頁
      背面），其他書店亦有販售如扣案書名之書籍，是以無從
      遽依上開方式確認扣案之書籍即為墊腳石公司所有之物。
      況再查核扣案之4 本書，其上均無任何墊腳石公司之店章
      或標籤，或任何註記足資證明該4 本書為墊腳石公司所有
      ，此有該4 本書扣案可查；至於其中書名為「念轉運就轉
      」之書籍，其書底雖印有「黎」字，為墊腳石公司中盤商
      黎明出版社之印章，惟黎明出版社並非僅出書供應墊腳石
      公司一家，該出版社亦有出書供應其他書店等情，亦分據
      證人即墊腳石公司店員乙○○、戊○○於本院審理時結證
      綦詳（見本院卷第83頁背面倒數第1 行、第84頁第1 、2
      行，第133 頁背面），是以扣案之4 本書是否確為墊腳石
      公司所有而遭竊者，顯有疑問。
（三）再就墊腳石公司是否確於本件案發時間即97年10月10日短
      少如扣案書名之4 本書籍乙節，證人即店員乙○○、甲○○均到庭結證稱無法確認。其中證人乙○○稱：（問：扣
      案這4 本書，可以確認是97年10月10日當天失竊的嗎？）
      如果沒有銷售，庫存紀錄沒有減少我們不會去清點。我們
      只能確認被告當天被查到的那4 本書剛好我們架上都沒有
      ，但我們不能確認究竟是在哪一天不見的。...... 我 們
      以前沒有清點這4 本書有沒有存在，因為沒有銷售，我們
      就不會清點等語（見本院卷第81頁）；證人甲○○證稱：
      （問：可以確認這4 本書是去年10月10日當天才失竊的嗎
      ？）沒辦法確認。我只知道說當時架上剛好缺那4 本書，
      但因為我們沒有每天清點架上有哪些書，除了有賣出的書
      才會清點，所以沒有辦法確認等語（見本院卷第132 頁）
      。則書籍縱有遭竊，其遭竊之時間既無法認定，自難謂被
      告有於本件案發時間下手行竊之犯行。
（四）又查當時係店員甲○○先發現被告，據其證稱：當時我在
      賣場把書上架，看到被告好像是在後半區的賣場，也是一
      樓，那時候被告有帶一個白色大袋子，裡面有沒有東西沒
      有注意看，我看到他就告訴同事，說他有來，要注意他，
      通報完後大家都出來賣場盯著他，過程中沒有發現異狀，
      只有一直在看書，還有再看我們，還有移動位置，他知道
      我們注意他等語（見本院卷第130 頁）。可見被告當日進
      入墊腳石公司，為店員甲○○發覺後，該公司之人員即已
      開始注意被告之舉動，惟並無人目擊被告有在墊腳石公司
      內下手竊取該4 本圖書之事實，且當時墊腳石公司所有之
      監視器均未能攝得被告有下手行竊之畫面等情，有證人即
      當時在場之店員乙○○、丁○○、甲○○到庭證稱屬實（
      見本院卷第79頁及背面、82 頁 背面、83頁、132 頁）。
      則被告當日進入墊腳石公司後是否果有竊取書籍之行為，
      自無從認定。況如扣案書名為「塔羅入門」之書籍，原墊
      腳石公司進貨時供應商已將書籍以膠膜包好一情，為證人
      即店員乙○○、甲○○、戊○○到庭證述在卷（見本院卷
      第80頁背面、第131 頁背面、第133 頁），而本案經查獲
      之該書籍已無封膜，有查獲當時書籍照片（見警卷第16頁
      ）及書籍扣案附卷可佐，然在墊腳石公司現場並未發現有
      遭拆開之膠膜，此節為證人乙○○證稱無訛（見本院卷第
      80頁背面），則上開「塔羅入門」一書若係被告於當日在
      墊腳石公司內行竊而來，何以在店員全程盯場之情形下，
      未能發現有甫經拆封之膠膜？準此，本件自被告袋中所取
      出之扣案書籍是否確為墊腳石公司當日遭竊之物，顯足堪
      疑。
（五）另查被告於97年10月10日21時08分33秒及34秒時自墊腳石
      公司外欲走入該店內時，身背一只袋子，內裝有不少東西
      ，以致背袋鼓鼓，有監視器翻拍照片2 幀附卷可考（見偵
      查卷第14、15頁）。又被告於當日21時51分11秒時走出墊
      腳石公司為警上前盤查時，被告身上仍只有該只背袋，一
      樣鼓鼓的，但形狀並無特別較原先欲進入該店時膨脹，亦
      同樣有監視器翻拍照片2 幀得憑（見偵查卷第17、18頁）
      ，如此比對觀之，扣案書籍是否自始即為被告自店外所攜
      入，不無可能，被告辯稱扣案書籍係伊帶入墊腳石公司內
      等語，自非不可採信。是以被告就書籍來源雖先後陳稱不
      一，先辯稱係在台中某路旁所撿拾而來，再辯稱扣案書籍
      係伊之兄長及妹妹所贈送云云，經檢察官傳喚其兄長許育
      嘉、妹妹許翠玲到庭證稱並未贈送該4 本書籍一情後，又
      改口認罪，承認係竊自墊腳石公司云云，然不論被告否認
      犯罪事實所持之上開辯解，能否成立，仍應有積極證據足
      以證明其犯罪行為，方能為有罪之認定，就此，本案雖有
      被告一度在檢察官偵查時之自白，然經本院上開調查證據
      結果，並無證據證明該自白與事實相符，自亦難憑該片面
      自白為判斷事實之基礎而遽認被告有犯本案之竊盜罪。
（六）綜合上述，公訴人所提出之證據方法，因仍存有前開多項
      合理之懷疑，無法證明被告即係本案竊盜之行為人而至一
      般人均信為真實之程度，此外，復查無其他積極證據足資
      證明被告有何竊盜犯行，應基於罪疑唯輕原則，諭知被告
      無罪之判決。
據上論斷，應依刑事訴訟法第452 條、第301 條第1 項前段，判
決如主文。
本案經檢察官張聖傳到庭執行職務。
中    華    民    國    98    年    4     月    10    日
                  刑事第五庭    法  官  周淡怡
以上正本證明與原本無異。
如不服本判決應於收受判決後10日內向本院提出上訴書狀，並應
敘述具體理由；其未敘述上訴理由者，應於上訴期間屆滿後20日
內向本院補提理由書（均須按他造當事人之人數附繕本）「切勿
逕送上級法院」。
告訴人或被害人對於判決如有不服具備理由請求檢察官上訴者，
其上訴期間之計算係以檢察官收受判決正本之日期為準。
中    華    民    國    98    年    4     月    10    日
                                書記官  陳文新


司法院資訊處製作；財團法人民間司法改革基金會備份。
